【裁判字號】    97,上易,664
【裁判日期】    970513
【裁判案由】    侵占等
【裁判全文】
臺灣高等法院刑事判決                 97年度上易字第664號
上  訴  人
即  被  告  甲○○
上列上訴人因侵占等案件，不服臺灣桃園地方法院96年度易字第
1359號，中華民國97年1月8日第一審判決（起訴案號：臺灣桃園
地方法院檢察署96年度偵字第19015號），提起上訴，本院判決
如下：
    主  文
上訴駁回。
    事實及理由
一、本案經本院審理結果，認第一審以被告甲○○犯刑法第336
    條第2 項業務侵占罪及第216條、第215條行使業務登載不實
    文書罪，其判決書所記載之犯罪事實、證據及理由，均與本
    院認定者相同，茲引用之（如附件）。
二、原審本於同一事證，認被告犯行罪證明確，適用刑法第336
    條第2項、第216條、第215條、第51條第5款，刑法施行法第
    1條之1第1項、第2項前段，中華民國96 年罪犯減刑條例第2
    條第1項第3款、第7 條、第11條等規定，並審酌被告因家庭
    債務問題，不思正途，竟利用業務上之機會，侵占附表一所
    示客戶欲支付告訴人順益汽車公司之車款，金額共計高達1,
    237,500元，復將不實之訂金收款內容，登載於應繳回順益
    汽車公司之買賣契約書營業所存查聯內，對於順益汽車公司
    及附表一所示客戶損害甚鉅，惡性非輕，兼衡被告犯罪之動
    機、目的、手段、教育智識程度，犯後雖知坦承犯行，略見
    悔意，然迄未與告訴人達成和解等一切情狀，各量處如附表
    一、二所示之刑，並依法減刑後定其應執行刑為一年五月，
    經核其認事用法，俱無不合，量刑亦稱妥適。被告以其為家
    中經濟之主要來源、案發後已充分表現悔意，及保險公司與
    順益汽車公司同時追討同一款項，致造成困惑而未達成和解
    云云為由，提起上訴，經合法通知復拒不到庭陳述，顯係意
    圖延滯訴訟，其上訴並無理由，應予駁回。
三、被告經合法傳喚，無正當理由不到庭，爰不待其陳述，逕行
    判決。
據上論斷，應依刑事訴訟法第368條、第371條、第373條，判決
如主文。
本案經檢察官賴俊雄到庭執行職務
中    華    民    國    97    年    5     月    13    日
                  刑事第十庭審判長法  官  楊炳禎
                                  法  官  李春地
                                  法  官  朱光仁
以上正本證明與原本無異。
不得上訴。
                                  書記官  王宜玲
中    華    民    國    97    年    5     月    21    日
附件：
臺灣桃園地方法院刑事判決              96年度易字第1359號
公  訴  人  臺灣桃園地方法院檢察署檢察官
被      告  甲○○    男27歲（民國○○年○月○○日生）
                      身分證統一編號：Ｚ000000000號
                      住桃園縣蘆竹鄉○○○路19號5樓
上列被告因侵占等案件，經檢察官聲請簡易判決處刑（96年度偵
字第19015 號），本院認為不宜以簡易判決處刑，改依通常程序
審理，被告於準備程序進行中，就被訴事實為有罪之陳述，經本
院合議庭裁定依簡式審判程序審理，判決如下：
    主  文
甲○○意圖為自己不法之所有，而侵占對於業務上所持有之物，
共柒罪，各處如附表一編號1至7所示之宣告刑，其中附表一編號
1、2、3、5、6所示之罪，各減為如附表一編號1、2、3、5、6所
示之刑；又行使從事業務之人，明知為不實之事項，而登載於其
業務上作成之文書，足以生損害於他人，共柒罪，各處有期徒刑
貳月，其中附表二編號1、2、3、4、5、6所示之罪，各減為有期
徒刑壹月。應執行有期徒刑壹年伍月。
    事實及理由
一、甲○○於民國96年1 月8 日起任職於順益汽車股份有限公司
    （址設臺北市○○○路○ 段150 號1 樓，以下簡稱順益汽車
    公司），負責汽車銷售、向客戶收取款項等工作，為從事業
    務之人。詎甲○○因家庭債務問題，竟意圖為自己不法之所
    有，於附表一編號1 至7 所示時間，收受各該客戶繳納之款
    項後，未於當日繳回順益汽車公司，而將如附表一編號1 至
    7 所示，合計新臺幣（下同）1,237,500 元之業務上款項予
    以侵占入己。復另基於行使業務上登載不實文書之犯意，於
    附表二編號1 至7 所示時間，將客戶繳交訂金金額，不實填
    載於順益汽車公司買賣契約書第二聯營業所存查聯付款方式
    訂金欄內（詳細不實登載事項如附表二所示），繳回順益汽
    車公司行使，足以生損害於順益汽車公司及附表一所示客戶
    。嗣因順益汽車公司查帳發覺有異，始查悉前情。案經順益
    汽車公司訴由臺灣桃園地方法院檢察署檢察官偵查起訴。
二、上開犯罪事實有以下證據可資證明：
  (一)被告甲○○於偵查及本院審理時之自白。
  (二)順益汽車公司免職證明書及員工保證書影本各一份。
  (三)順益汽車公司買賣契約書客戶聯、營業所存查聯影本各7 紙
    。
  (四)被害人庚○○○、丁○○、丙○○、王坤英、己○○、戊○○、乙○○出具之聲明書影本各1紙。
  (五)彰化銀行存款憑條影本2 紙、彰化銀行收入傳票9 紙、郵政
    國內匯款執照影本1 紙。
三、論罪科刑：
  (一)查被告係順益汽車公司僱用之汽車銷售業務人員，職司汽車
    銷售、向客戶收取車款等工作，為從事業務之人。是核其附
    表一編號1 至7 所為，均係犯刑法第336 條第2 項業務侵占
    罪；附表二編號1 至7 所為，均係犯同法第216 條、第215
    條之行使業務登載不實文書罪。其所犯業務上登載不實文書
    之低度行為，應為行使之高度行為所吸收，不另論罪。被告
    就同一客戶先後收取之訂金、車款等，應認係基於同一業務
    侵占犯意下之接續行為，各只論以一業務侵占罪。又被告所
    犯附表一編號1 至7 及附表二編號1 至7 所示共14罪，犯意
    各別，應予分論併罰。爰審酌被告因家庭債務問題，不思正
    途，竟乃利用業務上機會，侵占附表一所示客戶欲支付順益
    汽車公司之車款，合計侵占金額高達1,237,500 元，復將不
    實之訂金收款內容，登載在應繳回順益汽車公司之買賣契約
    書營業所存查聯上，對於順益汽車公司及附表一所示客戶損
    害甚鉅，惡性非輕，兼衡被告犯罪之動機、目的、手段、智
    識程度，迄今尚未與順益汽車公司達成和解及犯後坦承犯行
    ，態度尚稱良好等一切情狀，各量處如主文所示之刑，以資
    懲儆。
  (二)末查，中華民國96年罪犯減刑條例於95年7 月4 日公布，於
    同年月16日施行。本件被告所犯附表一編號1 、2 、3 、5
    、6 所示之5 罪及附表二編號1 至6 所示之6 罪，均為96年
    4 月24日以前所犯，悉合於中華民國96年罪犯減刑條例所規
    定之減刑條件，應依該條例第2 條第1 項第3 款之規定，各
    減其宣告刑期2 分之1 ，並與附表一編號4 、7 及附表二編
    號7 所示之不應減刑之3 罪所處之刑，合併定其應執行之刑
    。
據上論斷，應依刑事訴訟法第452 條、第273 條之1 第1 項、第
299 條第1 項前段，刑法第336 條第2 項、第216 條、第215 條
、第51條第5 款，刑法施行法第1 條之1 第1 項、第2 項前段，
中華民國96年罪犯減刑條例第2 條第1 項第3 款、第7 條、第11
條，判決如主文。
本案經檢察官鄭東到庭執行職務
中    華    民    國    97    年    1     月    8     日
            刑事第十二庭法官  許雅婷
 附表一：
┌──┬──────┬────┬────┬──────┬──────┐
│編號│  犯罪時間  │客戶姓名│侵占金額│   宣告刑   │ 減得之刑   │
├──┼──────┼────┼────┼──────┼──────┤
│    │96年3月24日 │庚○○○│315,000 │有期徒刑柒月│有期徒刑月│
│ １ │、3 月29日、│        │元      │            │又拾伍日    │
│    │4 月13日    │        │        │            │            │
├──┼──────┼────┼────┼──────┼──────┤
│ ２ │96年3 月31日│丁○○  │180,000 │有期徒刑柒月│有期徒刑月│
│    │、4月5日    │        │元      │            │又拾伍日    │
├──┼──────┼────┼────┼──────┼──────┤
│ ３ │96年4 月5 日│丙○○  │319,000 │有期徒刑柒月│有期徒刑月│
│    │、4 月11日  │        │元      │            │又拾伍日    │
├──┼──────┼────┼────┼──────┼──────┤
│    │96年4 月6 日│王坤英  │25,000元│有期徒刑陸月│不符合減刑條│
│    │、5月5日    │        │        │            │件（犯罪行為│
│ ４ │            │        │        │            │之一部在96年│
│    │            │        │        │            │4 月25日以後│
│    │            │        │        │            │）          │
├──┼──────┼────┼────┼──────┼──────┤
│ ５ │96年4 月24日│己○○  │65,000元│有期徒刑陸月│有期徒刑月│
├──┼──────┼────┼────┼──────┼──────┤
│ ６ │96年4 月22日│戊○○  │255,000 │有期徒刑柒月│有期徒刑月│
│    │、4 月23日  │        │元      │            │又拾伍日    │
├──┼──────┼────┼────┼──────┼──────┤
│    │96年5 月1 日│乙○○  │78,500元│有期徒刑陸月│不符合減刑條│
│ ７ │            │        │        │            │件（犯罪時間│
│    │            │        │        │            │在96年4 月25│
│    │            │        │        │            │日以後）    │
└──┴──────┴────┴────┴──────┴──────┘
 附表二：
┌──┬──────┬───────────┬──────┬──────┐
│編號│  犯罪時間  │  不實登載事項內容    │  宣告刑    │  減得之刑  │
├──┼──────┼───────────┼──────┼──────┤
│    │96年3 月間某│庚○○○繳交之訂金數額│有期徒刑貳月│有期徒刑壹月│
│ １ │日          │為30,000元，不實記載為│            │            │
│    │            │20,000元              │            │            │
├──┼──────┼───────────┼──────┼──────┤
│    │96年3 月31日│丁○○繳交之訂金數額為│有期徒刑貳月│有期徒刑壹月│
│ ２ │            │30,000元，不實記載為20│            │            │
│    │            │,000元                │            │            │
├──┼──────┼───────────┼──────┼──────┤
│    │96年4 月5 日│丙○○繳交之訂金數額為│有期徒刑貳月│有期徒刑壹月│
│ ３ │            │10,000元，不實記載為20│            │            │
│    │            │,000元                │            │            │
├──┼──────┼───────────┼──────┼──────┤
│    │96年4 月15日│王坤英繳交之訂金數額為│有期徒刑貳月│有期徒刑壹月│
│ ４ │            │110,000元，不實記載為2│            │            │
│    │            │0,000元               │            │            │
├──┼──────┼───────────┼──────┼──────┤
│    │96年4 月24日│己○○繳交之訂金數額為│有期徒刑貳月│有期徒刑壹月│
│ ５ │            │85,000元，不實記載為20│            │            │
│    │            │,000元                │            │            │
├──┼──────┼───────────┼──────┼──────┤
│    │96年4 月22日│戊○○繳交之訂金數額為│有期徒刑貳月│有期徒刑壹月│
│ ６ │            │30,000元，不實記載為20│            │            │
│    │            │,000元                │            │            │
├──┼──────┼───────────┼──────┼──────┤
│    │96年5 月1 日│乙○○繳交之訂金數額為│有期徒刑貳月│不符合減刑條│
│ ７ │            │112,500元 ，不實記載為│            │例（犯罪時間│
│    │            │20,000元              │            │在96年4 月25│
│    │            │                      │            │日以後）    │
└──┴──────┴───────────┴──────┴──────┘


司法院資訊處製作；財團法人民間司法改革基金會備份。
